【裁判字號】    92,上易,1139
【裁判日期】    921031
【裁判案由】    傷害等
【裁判全文】
臺灣高等法院臺中分院刑事判決          民國九十二年度上易字第一一三九號
    上  訴  人  臺灣臺中地方法院檢察署檢察官
    上  訴  人
    即  被  告  辛○○
    被      告  壬○○
    上  訴  人
    即  被  告  丁○○
                甲○○
                丙○○
                戊○○
                己○○
    右五人共同
    選任辯護人  子○○律師
                庚○○律師
右上訴人因被告等傷害等案件，不服臺灣臺中地方法院中華民國九十二年五月十四日
第一審判決（民國九十一年度易字第三二二二號，起訴案號：臺灣臺中地方法院檢察
署民國九十一年度偵字第一一三八四號、第二○七四九號）提起上訴，本院判決如左
：
    主  文
上訴駁回。
    事  實
一、辛○○曾因違反槍砲彈藥刀械管制條例案件，經臺灣臺中地方法院判處有期徒刑
    二年確定；又因妨害自由案件，經本院判處有期徒刑八月確定，嗣上開二案經定
    應執行刑為有期徒刑二年六月確定，於民國（下同）八十七年十二月十六日假釋
    付保護管束，於八十九年二月十日假釋期滿執行完畢。
二、於九十一年二月十七日十八時五十分許，丁○○因懷疑其父墓碑遭辛○○毀損乙
    事前往臺中縣豐原市○○里○○路二五號辛○○住處，與辛○○在該址客廳內發
    生爭執，辛○○、丁○○各基於傷害對方之犯意，先行拉扯，繼以徒手之方式毆
    打對方。嗣在場辛○○之母癸○○○見狀，即呼叫當時在二樓辛○○之弟壬○○
    ，壬○○下樓後，即與癸○○○共同拉開丁○○與辛○○，壬○○並阻擋在丁○○及辛○○中間，丁○○與辛○○因而停止互毆。然丁○○心有不甘，仍欲出手
    毆打辛○○，惟因壬○○阻擋，而毆及壬○○。丁○○見傷及壬○○，且丁○○
    亦因前揭與辛○○之互毆因受有頭部外傷合併左顳多處擦挫傷、左結膜出血、左
    顏面紅腫等傷害，乃稱要報警處理，並走出辛○○前揭住處，在其位在同市○○
    路二四號住處外，高聲要求其妻甲○○報警處理，辛○○見狀則於住處之廚房內
    ，待警前來處理。詎丁○○之妻甲○○、妹戊○○、子丙○○、伯父己○○等在
    丁○○住處，風聞丁○○被毆一事，心生不滿，竟於警方到場處理前，丁○○承
    前開傷害之概括犯意，甲○○、戊○○、丙○○、己○○等人與丁○○基於犯意
    之聯絡，一同至辛○○前揭住處廚房內，毆打辛○○，壬○○在二樓聽聞其母癸○○○呼救聲，亦至一樓廚房內，欲拉開其等，亦遭丁○○等人毆傷，辛○○因
    前開傷害致受有右眼眶挫傷合併紅腫之傷害、壬○○受有右眼眶及鼻樑挫傷瘀黑
    等傷害。
三、案經丁○○、辛○○、壬○○訴由臺中縣警察局豐原分局報請臺灣臺中地方法院
    檢察署檢察官偵查起訴。
    理  由
壹、有罪部分：
一、訊據被告辛○○、丁○○固均坦承：於上揭時、地，被告丁○○因懷疑其父墓碑
    係遭被告辛○○毀損乙事，而與被告辛○○發生爭執，進而被告丁○○與被告辛○○發生拉扯、丁○○坦承毆打辛○○成傷之事實等情不諱；被告甲○○、戊○○、丙○○、己○○廿八歲坦承：其等於上開時間，因得知被告丁○○遭被告辛○○傷害，而曾進入被告辛○○上開住處，惟其等均矢口否認有何傷害辛○○、
    壬○○二人之犯行，被告辛○○辯稱：伊並未動手打人，被告丁○○會受傷的
    原因是當天伊要出門，不想跟被告丁○○談，被告丁○○就把伊壓在地上打，伊
    將被告丁○○推開，他站起來的時候就受傷了云云；被告丁○○辯稱：當天其
    去找被告辛○○的父親，其父親的墓碑在墓園被破壞，因為其懷疑是被告辛○○
    做的，所以其到被告辛○○家裡要找被告辛○○的爸爸，但是被告辛○○的爸爸
    不在，當時只有被告辛○○的媽媽、被告辛○○、被告壬○○及被告壬○○的女
    朋友在場，其那時候想找被告辛○○要問他墓碑是不是他破壞的，然後被告辛○○從樓上下來，他問其說是不是要來亂的，其就問他墓碑的事情，結果被告辛○○就拉著其要打其，是被告辛○○、壬○○把其拉到廚房去打，沒有在客廳打架
    ，因為被告辛○○打其，所以其就反抗，二人有互相拉扯，傷就是這樣來的，其
    被打了之後就到客廳，要打電話報警，但是電話打不通，所以就到門口去喊其太
    太甲○○的名字，叫其太太報警，報警之後被告甲○○、被告丙○○、被告戊○○、被告己○○他們就自己來了，其沒有去找他們來各等語。被告甲○○辯稱
    ：當天聽到被告丁○○在叫其，其先進去被告辛○○的家看，發現被告丁○○的
    臉上都是血，就趕快回家打電話，打完電話再一下救護車就來了，被告丙○○、
    被告戊○○、被告己○○他們剛好那一天有來其家，其打完電話之後就自己去被
    告辛○○的家，被告丙○○、戊○○、己○○是自己去的，其並未參與傷害犯行
    各等語；被告丙○○辯稱：因為當天是被告戊○○載其回家，在路上接到其姑
    丈的電話說其父親即被告丁○○被打，叫其等趕快回家看一下，其回家之後被告
    戊○○進去被告辛○○家，因為其姑丈在電話中有說我父親在被告辛○○那裡，
    其回到家的時候救護車已經在家門口，其進去發現被告丁○○站在被告辛○○家
    客廳的門口進去而已，臉上有血跡，其並未參與傷害犯行各等語。被告戊○○
    辯稱：當天其與被告丙○○要到被告丁○○家，在路上其先生打電話說被告丁○○被里長的兒子打，所以叫其趕快回家看看，那時候其已經快到被告丁○○的家
    ，回到家後，其把車停好就到被告辛○○家，看到被告丁○○臉上都是血，那時
    候救護車已經到了，所以就趕快要把被告丁○○送醫，並未參與傷害犯行云云；
    被告己○○則辯稱：當天其打算要睡覺，接到電話說被告丁○○被里長的兒子
    打，所以其就過去看，其家離被告辛○○的家大概差十多間房子的路，過去看的
    時候看到被告丁○○站在被告辛○○家的門邊，被告丁○○滿臉都是血，被告辛○○、壬○○及他的母親站在屋子裡面，當時已經沒有打架了，有發生口角爭執
    ，其到了之後沒有多久，警察就來了，其沒有打人云云。第查：
（一）被告丁○○、辛○○均坦承：於上揭時、地，被告丁○○因懷疑其父墓碑係遭
      被告辛○○毀損乙事，而與被告辛○○發生爭執，被告丁○○承認有毆傷辛○○等情不諱，被告辛○○雖均矢口否認有何傷害對方之犯行，然查：證人即
      被告辛○○之母癸○○○於原審以審理時及本院行調查時證稱：當天晚上約七
      點左右，其與被告壬○○在一樓客廳看電視，被告丁○○進來說他要找里長，
      那時候其先生是里長，其告訴被告丁○○說不在，被告丁○○說他父親的墓碑
      被破壞，有人告訴他是被告辛○○破壞他父親的墓碑，其問他說有沒有親眼看
      到，他說沒有，他說是人家告訴他的，其問他說的那個人有無看到或是抓到被
      告辛○○，他也說沒有，之後被告壬○○就說你都沒有看到，因為有人說就來
      誣賴被告辛○○，過一下子被告壬○○就到樓上去，被告丁○○說他想要問被
      告辛○○，被告辛○○在這時候從樓上下來，當時被告丁○○想要與被告辛○○談，但是被告辛○○不要，被告辛○○那時候也很生氣被誣賴，就拿著安全
      帽要出去，但是被告丁○○不讓辛○○出去，就把手張開擋在門口，被告辛○○想要從被告丁○○的手底下鑽過去，被告丁○○就從被告辛○○的背後把他
      拉住，不讓他出去，被告辛○○因為被拉住，所以就就靠在牆壁上，當時被告
      丁○○、辛○○二人面對面，被告丁○○就在這時候打了被告辛○○一拳，記
      得是打在眼睛附近，其就趕快叫被告壬○○下來，被告壬○○才下來，其再轉
      頭過來，看到被告辛○○、丁○○二人在地上拉扯扭打，被告壬○○下來之後
      ，其拉被告辛○○，被告壬○○拉被告丁○○，拉開之後他們就站起來，被告
      丁○○又想要打被告辛○○，結果被告壬○○拉起被告辛○○的時候是站在中
      間，壬○○就被丁○○揮到，丁○○就到外面說要找他的太太要報警，（見原
      審法院九十二年二月十九日訊問筆錄）等語明確；我有在場，丁○○與辛○○
      發生爭吵，丁○○要出去，辛○○不讓他出去，緊接著有七、八個人過來，有
      丁○○，丁○○的弟弟、妹妹、己○○，另外二個我不認識，我有白內障，在
      案發前前已開完刀，都看得清楚各等語（見本審卷第一百十一頁），核與卷附
      （見本審卷第一三八頁）豐原市余眼科診所出具函件略以：癸○○○於九十二
      年一月八日最後一次到門診檢查並無異常發現，且於九十一年二月二十七日最
    後一次測視力兩眼均可矯正至零點八。上訴人即被告陳雪妹對上開函件亦認係
      有錯（見同審卷第一三三頁正面）是上開證人之證言應可採信，且與被告壬○○於原審法院審理時所供稱：其母親喊叫的時候，其下來後擋在被告辛○○與
      被告丁○○之間，其把他們分開，當其拉著辛○○時，有被被告丁○○打到，
      其擋下來之後被告丁○○就說要打電話報警，先用其家的電話打的，但是打不
      通，之後就走出去，在外面說要找他太太報警，那時候我請他進來叫他不要離
      開現場，但是他不肯（見原審法院九十二年一月二十二日訊問筆錄）等語相符
      ；另被告戴一峰於偵查時坦承：當時是被告丁○○先動手打伊，伊才還手；
      被告丁○○把伊壓在地上，伊將被告丁○○推開，他又衝過來拉扯，當時被告
      壬○○已上樓，是聽到伊母親叫喊，被告壬○○才下來，被告壬○○阻在中間
      ，被告丁○○因為要打伊，就打到被告壬○○（見偵查卷第三十四頁）等語，
      於原審法院審理時坦承：被告丁○○會受傷的原因是當天其要出門不想跟他談
      ，他就把其壓在地上打，其把被告丁○○推開，他站起來的時候就受傷了（見
      同院九十二年一月二十二日訊問筆錄）；被告丁○○於同院審理時坦承：因為
      被告辛○○打其，所以其反抗，二人發生有互相拉扯，其身上的傷就是這樣來
      的（見同院九十二年一月二十二日訊問筆錄）等語明確；雖被告丁○○辯稱
      ：當時被告辛○○從樓上下來，質問其是不是前來騷擾，被告辛○○及壬○○
      就將其拉到廚房毆打云云。惟被告辛○○、壬○○均供陳：被告辛○○、丁○○第一次發生衡突係在客廳內（見偵查卷第四十三頁），且證人癸○○○亦證
      稱：被告辛○○與被告丁○○發生拉扯係在客廳內（見偵查卷第五十七頁）等
      語，且觀諸現場照片，被告丁○○之眼鏡係遺落在客廳沙發旁，有現場照片乙
      幀在卷可憑（見偵查卷第二十八頁中圖），核與證人癸○○○所證稱：在客廳
      辦公桌旁之地上發現被告丁○○之血跡，被告丁○○的眼鏡是在沙發下發現（
      見同院九十二年二月十九日訊問筆錄）等情相符；且被告丁○○係確因與被
      告辛○○前揭衝突，致受有頭部外傷合併左顳多處擦挫傷、左結膜出血、左顏
      面紅腫等傷害，有行政院衛生署豐原醫院診斷證明書及病歷資料在卷可稽；
      是被告丁○○因懷疑其父墓碑遭被告辛○○毀損乙事前往被告辛○○住處，在
      該址客廳內，與被告辛○○發生爭執，被告辛○○、丁○○二人先行拉扯，繼
      而互毆，被告壬○○下樓阻擋在丁○○及辛○○中間，被告丁○○仍欲出手毆
      打辛○○，惟因壬○○阻擋，始毆及壬○○乙情，堪可認定。
（二）被告丁○○辯稱：被打了之後其到客廳，說要打電話報警，再到門口去喊其太
      太甲○○的名字，叫其太太報警，報警之後被告甲○○、被告丙○○、被告戊○○、被告己○○他們就自己來了，其沒有去找他們來；被告甲○○、戊○○
      、丙○○、己○○均辯稱：其等雖有進去被告辛○○住處，然當時被告丁○○
      、辛○○已經沒有打架，其等僅係去看被告丁○○之狀況，且是要將被告丁○○送醫，並未毆打被告辛○○、壬○○云云。惟查：被告辛○○指稱：被告
      丁○○說要打電話報警，就回去找他的太太打電話報警，因為客廳有打鬥過所
      以有一點凌亂，所以伊才會到廚房去等警方來處理，之後不到一、二分鐘，被
      告丁○○就帶著親戚到廚房打伊，當時被告甲○○、戊○○、丙○○、己○○
      都有在場，當時情形很亂，而且廚房沒有開燈，所以不知道是何人打的，伊只
      看到很多的手打過來；被告壬○○指稱：那時候其請被告丁○○進來，不要離
      開現場，但是他不肯，之後沒有一、二分鐘，被告丁○○就帶人衝進來客廳，
      他們進來之後被告丁○○看到被告辛○○在廚房，就說被告辛○○在裡面，進
      去廚房裡面，其跟進去廚房裡面，所有的人都擠進廚房裡面，其與被告銕一鋒
      都被打，其只看到其的前面是被告丁○○，也有看到被告丁○○出手打被告辛○○，對方的人有幫忙拉開（均見同院九十二年一月二十二日訊問筆錄）等語
      ，綦詳；證人癸○○○證稱：被告丁○○到外面說要找他的太太要報警，被
      告丁○○已經走出其家門外了，當時被告丁○○在門外叫他的太太報警，被告
      辛○○就跑到飯廳，當時其在客廳，被告壬○○到樓上去，再過一下子，其就
      聽到外面有很多人的聲音，被告丁○○先進來，他看辛○○不在客廳，所以就
      直接到飯廳去，那時候其看到進來的人有，在庭上之被告己○○、甲○○、戊○○、丁○○（見同院九十二年二月十九日訊問筆錄），再證人癸○○○於偵
      查中經指認照片後證稱：被告丙○○當時亦在場（見偵查卷第五十七頁）等語
      ；又證人即當時現場處理之消防隊員李俊信於同院審理時亦證稱：其接到通報
      之後不到五分鐘就到現場，那時候員警還沒有到現場，到達現場的時候有遲疑
      了一、二分鐘才進去現場，因為當時現場有聽到屋子裡面有玻璃碎裂的聲音，
      所以沒有馬上進去，一直等到員警來我們才進去現場，其當時看到被告丁○○
      的額頭上有撕裂傷，所以就先對之作初步處理，這些都還是在屋子裡面，當時
      地上有很多的玻璃碎片，屋子很亂，當時屋子裡面有很多人，有男有女，大概
      有五到六個人（見同院九十二年三月三十一日訊問筆錄）等語明確；復參以
      現場照片，被告辛○○前開住處之廚房內確實凌亂不堪，顯有經歷打鬥之跡象
      （見偵查卷第二十八頁上、下圖），且被告辛○○因前揭衝突受有右眼眶挫傷
      合併紅腫之傷害、被告壬○○受有右眼眶及鼻樑挫傷瘀黑等傷害，有卷附之行
      政院衛生署豐原醫院診斷證明書及病歷資料在卷可憑；另被告丁○○陳稱：
      當時其叫被告甲○○報警，然經查證本件刑事案件係被告丁○○、戴一峰、壬○○於九十一年二月二十五日至臺中縣警察局豐原分局豐原派出所提出傷害告
      訴，勤務中心查無當時報案紀錄，消防局當時有接獲助傷患之報案紀錄，有警
      員楊建軍職務報告乙紙在卷可憑，而臺中縣消防局確於九十一年二月十七日二
      十一時二十分許，接到民眾報案，該名民眾所留之聯絡電話為0000000
      0號，經臺中縣消防局通報一一○處理，有臺中縣消防局民眾報案紀錄簿乙紙
      在卷可稽。被告丁○○於原審法院審理時坦承，上開電話係其家中之電話（見
      同院九十二年四月二十一日審理筆錄），且與被告丁○○於警訊中所留之聯絡
      電話相符（見偵查卷第九頁）。另到場處理之員警洪鴻林、陳昇宏警員於同院
      審理時均證稱：本件案發時，其等正在巡邏，是線上備勤，在巡邏車上接到勤
      務中心通報，就直接到案發現場（見同院九十二年三月五日、三月三十一日訊
      問筆錄）等語明確，足見當時被告丁○○雖要求被告甲○○報警處理，然被告
      甲○○以家中之電話撥打一一九向臺中縣消防局呼叫救護車，經由臺中縣消防
      局通報勤務中心，勤務中心始通知線上備勤之巡邏警員到現場處理。再佐以被
      告辛○○上開住處之照片，其客廳外之門扇以方格毛玻璃之鋁門窗，其外再有
      鋁門紗窗，且被告辛○○之住處與被告丁○○之住處，相隔二個巷道，中間尚
      隔有另一個住家，有現場照片數幀、現場圖一紙在卷可憑，則衡諸常情，若被
  告丁○○並未踏出被告辛○○上開住處，被告甲○○如何知悉被告丁○○受傷
      之情形，而決定向臺中縣消防局呼叫救護車，而非直接報警處理？且依被告丁○○當時所在位置，若未踏出被告辛○○住處，實難單以在屋內高聲喊叫，被
      告甲○○即可聽到被告丁○○要求其報警處理。再被告甲○○於原審法院審
      理時坦承：被告丙○○、戊○○、己○○他們剛好那一天有來其家裡，那天被
      告戊○○帶被告丙○○去剪頭髮回來，被告己○○是其媽媽告訴他的，不過其
      不確定（見同院九十二年一月二十二日訊問筆錄）；被告丁○○於警訊中陳稱
      ：當時其遭毆打倒地，並大喊救命，其家在正對面，其妻甲○○及家中親戚聽
      到其大喊救命，便衝進屋內，將其等拉開等語（見偵查卷第十頁），足見被告
      丙○○、戊○○、己○○等人於發生被告丁○○、辛○○衝突當日，均在被告
      丁○○住處；綜上所述，被告丁○○先於被告辛○○住處與被告戴一峰互毆
      後，以報警為由，走出被告辛○○住處，返回其住處，而找來當時在其住處之
      被告甲○○、丙○○、戊○○、己○○，到被告辛○○住處，並在被告辛○○
      住處廚房內毆打被告辛○○、壬○○。是其等上揭所辯，尚屬無據，殊不足採
      。本件事證明確，被告辛○○、丁○○、甲○○、丙○○、戊○○、己○○前
      揭傷害犯行均堪予認定，應予依法論科。被告丁○○等五人請再傳訊警員陳昇
      宏及到現場履勘本院認無此必要。
二、核被告辛○○、丁○○、甲○○、戊○○、丙○○、己○○等人所為，均係犯刑
    法第二百七十七條第一項之普通傷害罪。被告丁○○、甲○○、戊○○、丙○○
    、己○○等五人間，有犯意之聯絡及行為之分擔，為共同正犯。被告丁○○、甲○○、戊○○、丙○○、己○○，以一傷害行為，同時傷害被告辛○○、壬○○
    ，觸犯二傷害罪名，屬想像競合犯，應從一重普通傷害罪處斷。再被告丁○○先
    後二次傷害行為，所觸犯犯罪構成要件相同之罪名，為連續犯，依刑法第五十六
    條之規定，論以一罪，並加重其刑。被告辛○○曾因違反槍砲彈藥刀械管制條例
    案件，經判處有期徒刑二年確定；又因妨害自由案件，經判處有期徒刑八月確定
    ，嗣上開二案經定應執行刑為有期徒刑二年六月確定，於八十七年十二月十六日
    假釋付保護管束，於八十九年二月十日假釋期滿執行完畢等情，有臺灣臺中地方
    法院檢察署刑案資料查註紀錄表及臺灣高等法院被告全國前案紀錄表各乙份在卷
    足憑，被告辛○○於五年以內再犯本件有期徒刑以上之罪，為累犯，應依刑法第
    四十七條規定加重其刑。原審因依刑法第二十八條、第五十六條、第二百七十七
    條第一項、第四十七條、第四十一條第一項前段、第四十二條第二項、罰金罰鍰
    提高標準條例第一條前段、第二條，審酌被告丁○○僅因其父之墓碑遭破壞，而
    懷疑與之前有嫌隙之被告辛○○，竟至被告辛○○家中與之發生衝突，導致本件
    糾紛，被告等均不思以平和方式解決，而以暴力相向，悖於社會公共秩序、善良
    風俗，且除被告丁○○外餘等犯罪後均矢口否認犯行，未見悔意，犯後態度不佳
    ，惟被告辛○○、壬○○等傷勢尚稱輕微，被告丁○○所受傷害程度較重，被告
    甲○○、戊○○、丙○○、己○○係因見被告丁○○遭被告辛○○、壬○○毆傷
    ，始起意為本件傷害犯行等一切情狀，分別量處如原判決主文所示之刑，並均諭
    知易科罰金、易服勞役之折算標準，以示懲儆。其認事用法及量刑均無不當，檢
    察官上訴意旨認被告丁○○等五人除犯普通傷害罪外，另亦有涉犯毀損罪之不確
    定故意，其間至有牽連關係，原判決就毀損罪未及論述亦有未當云云，惟查毀損
    罪處罰故意犯，不及過失犯，被告等其之有毀損告訴人辛○○等室內之物品，亦
    非故意為之，自難再論以毀損罪，再者被告壬○○既未參與傷害之犯行，詳如後
    述，上訴意旨指摘原判決未併加以共犯論處，亦有未洽云云，非有理由，上訴人
    等之上訴仍執陳詞，指摘原判決不當，同屬無理由均應予駁回。
三、公訴意旨另以：被告丁○○、甲○○、戊○○、丙○○、己○○等於上揭時間，
    共同衝入被告辛○○上揭住處廚房內，基於毀損之犯意聯絡，與被告辛○○互相
    毆打，致被告辛○○住處廚房內之廚、碗具毀損，因認被告辛○○另涉有刑法第
    二百七十七條第一項之普通傷害罪嫌，被告丁○○、甲○○、戊○○、丙○○、
    己○○另涉有同法第三百五十四條之毀損云云。然按犯罪事實應依證據認定之，
    無證據不得推定其犯罪事實，刑事訴訟法第一百五十四條第二項定有明文。又認
    定犯罪事實，所憑之證據，雖不以直接證據為限，間接證據亦包括在內，然無論
    直接或間接證據，其為訴訟上之證明，須於通常一般之人均不致於有所懷疑，而
    得確信其為真實之程度者，始得據之為有罪之認定，倘其證明尚未達到此一程度
    ，而有合理性懷疑之存在時，即無從為有罪之認定，根據「罪證有疑，利於被告
    」之證據法則，即不得遽為不利於被告之認定，最高法院著有七十六年臺上字第
    四九八六號判例可資參照。訊據被告辛○○堅決否認有為上揭傷害犯行，辯稱：
    係被告丁○○等人衝入廚房傷害被告辛○○，被告壬○○進入廚房內欲拉開渠等
    ，遭亦遭毆打等語；被告丁○○、甲○○、戊○○、丙○○、己○○均堅決否認
    有何毀損犯行，被告丁○○辯稱：係被告辛○○將其拉入廚房內毆打，於拉扯之
    過程中不慎損壞其中之廚、碗具，並無毀損之故意等語；被告甲○○、戊○○、
    丙○○、己○○則均辯稱：其等並未參與傷害犯行，亦未有何毀損之行為等語。
    經查：
（一）就被告辛○○所涉傷害部分：訊據被告辛○○堅決否認有於上址廚房內傷害被
      告丁○○、甲○○、戊○○、丙○○、己○○等人，辯稱：是被告丁○○、甲○○、戊○○、丙○○、己○○進入廚房打伊等語。經查：被告丁○○、甲○○、戊○○、丙○○、己○○等均否認，其等曾於被告辛○○住處廚房內共
      同毆打被告辛○○乙節；而本件傷害案件，僅被告丁○○、辛○○、壬○○
      受有前開傷害，已如前述，則若被告辛○○確於上址廚房內有與被告丁○○、
      甲○○、戊○○、丙○○、己○○等互毆，則必造成被告甲○○、戊○○、丙○○、己○○等受傷，然被告甲○○、戊○○、丙○○、己○○等人均未主張
      其等受有任何傷害，是被告辛○○所涉此部分之傷害犯行，並無積極證據足以
      證明公訴人所指該部分之犯行。
（二）就被告丁○○、甲○○、戊○○、丙○○、己○○所涉毀損部分：按刑法第三
      百五十四條之毀損罪，係以毀棄、損壞前二條以外之他人之物或致令不堪用，
      足以生損害於公眾或他人者，為犯罪構成要件，復按過失行為之處罰，以有特
      別規定為限，刑法第十二條第二項定有明文。被告丁○○、甲○○、戊○○、
      丙○○、己○○固於上揭時間，在前開被告辛○○住處廚房內，傷害被告辛○○、壬○○，已詳如前述，並因而造成上址廚房內之廚、碗具毀損，有現場照
      片二幀可稽，然被告丁○○、甲○○、戊○○、丙○○、己○○等人係為毆打
      被告辛○○、壬○○，於混亂中始造成該等物品之毀損，並非基於毀損之犯意
      ，而砸毀該等物品，矧且該等物品亦可能係因被告辛○○、壬○○二人於閃躲
      之際，而不慎毀壞該等物品，就被告丁○○、甲○○、戊○○、丙○○、己○○所涉此部分之毀損犯行，亦查無積極證據以證明是其等基於毀損之故意，而
      毀損該等物品。被告丁○○、甲○○、戊○○、丙○○、己○○上開所為，尚
      不該當於刑法第三百五十四條毀損罪之犯罪構成要件，自難率以該罪相繩。
（三）此外，本院復查無其他積極之證據，足認被告辛○○、丁○○、甲○○、戊○○、丙○○、己○○確有公訴人所指上開犯行。茲因被告辛○○此部分傷害犯
      行與前揭經論罪科刑之傷害犯行部分，具有連續犯裁判上一罪之關係，而被告
      丁○○、甲○○、戊○○、丙○○、己○○所涉毀損犯行部分，公訴人認與前
      揭渠經本院論罪科刑犯行部分，具有牽連犯之裁判上一罪關係存在，本院就渠
      等該部分犯行，均不另為無罪之諭知，附予敘明。
貳、無罪部分：
一、公訴意旨認：被告壬○○於上開時、地與被告辛○○，共同與被告丁○○、甲○○、戊○○、丙○○、己○○等互毆，因認被告壬○○涉有刑法第二百七十七條
    第一項之普通傷害罪嫌云云。
二、按犯罪事實應依證據認定之，無證據不得推定其犯罪事實，刑事訴訟法第一百五
    十四條第二項定有明文。又認定犯罪事實，所憑之證據，雖不以直接證據為限，
    間接證據亦包括在內，然無論直接或間接證據，其為訴訟上之證明，須於通常一
    般之人均不致於有所懷疑，而得確信其為真實之程度者，始得據之為有罪之認定
    ，倘其證明尚未達到此一程度，而有合理性懷疑之存在時，即無從為有罪之認定
    ，根據「罪證有疑，利於被告」之證據法則，即不得遽為不利於被告之認定，（
    最高法院著有七十六年臺上字第四九八六號判例可資參照）；再按犯罪事實之認
    定，應憑真實之證據，倘證據是否真實尚欠明顯，自難以擬制推測之方法，為其
    判斷之基礎，而認定犯罪事實之證據係指足以認定被告確有犯罪行為之積極證據
    而言，該項證據自須適合於被告犯罪事實之認定，始得採為斷罪資料（最高法院
    五十三年臺上字第六五六號、二十九年上字第三一○五號判例可資參照）。
三、公訴人認被告壬○○涉有刑法第二百七十七條第一項之普通傷害罪嫌，無非係以
    被告丁○○於偵查中之指述、被告丁○○所受傷害之診斷證明書，為其論據
    。但訊據被告壬○○堅決否認有何傷害被告丁○○、甲○○、戊○○、丙○○、
    己○○之犯行，辯稱：是其遭到被告丁○○、甲○○、戊○○、丙○○、己○○
    等人毆打，其並未毆打被告丁○○等人云云。經查：
（一）被告丁○○雖於警訊及偵查中指稱：被告辛○○、壬○○二人將其拉入廚房
      毆打，其遭毆打後，就到門口叫被告甲○○報警（見偵查卷第十頁、第三十四
      頁），然被告丁○○於原審法院審理時指稱：被告辛○○從樓上下來，問其說
      是不是要來亂的，其就問墓碑的事情，結果被告辛○○就拉著其要打其，是被
      告辛○○把其拉到廚房去打的，因為被告辛○○打其，所以其反抗，有互相拉
      扯，其身上的傷就是這樣來的等語（見同院九十二年一月二十二日訊問筆錄）
      ，並無指述被告壬○○曾出手毆打其致受傷之犯行。再被告辛○○於同院審
      理時亦供稱：被告壬○○當時在二樓聽到爭吵的聲音才下來，他擋在伊與被告
      丁○○之間，之後因為被告丁○○打不到伊，所以被告丁○○就說要在伊家打
      電話要報警等語（見同院九十二年一月二十二日訊問筆錄），另於偵查中供稱
      ：被告丁○○把伊壓在地上打，伊將被告丁○○推開，被告丁○○又衝上來與
      伊拉扯，被告壬○○聽到伊母親叫聲才下來，然後擋在伊與被告丁○○中間，
      被告丁○○要打伊，結果就打到被告壬○○等語（見偵查卷第四十三頁）；
      證人癸○○○亦於同院審理時證稱：被告辛○○與丁○○發生衝突，其趕快叫
      被告壬○○下來，當時被告辛○○及丁○○他們二人都在地上拉扯扭打，被告
      壬○○下來之後，伊拉被告辛○○走，被告壬○○拉被告丁○○，拉開之後他
      們就站起來，被告丁○○想要打被告辛○○，結果被告壬○○拉起被告辛○○
      的時候就站在中間，被告壬○○就被被告丁○○揮到，被告丁○○就到外面說
      要找他的太太要報警等語（見同院九十二年二月十九日訊問筆錄），則被告壬○○於上開時間，在其住處之客廳內，應僅有單純拉開正在扭打之被告戴一峰
      、丁○○，並未有傷害被告丁○○之犯行，至堪認定。
（二）再被告壬○○亦堅決否認有於上址廚房內傷害被告丁○○、甲○○、戊○○、
      丙○○、己○○等人之犯行，經查：被告丁○○、甲○○、戊○○、丙○○、
      己○○等均否認，其等曾於上址廚房內共同毆打被告辛○○、壬○○乙節；且
      本件傷害案件，僅被告丁○○、辛○○、壬○○受有前開傷害，已如前述，則
      若被告壬○○確與被告辛○○於上址廚房內，與被告丁○○、甲○○、戊○○
      、丙○○、己○○等互毆，則必造成被告甲○○、戊○○、丙○○、己○○等
      人之受傷，然被告甲○○、戊○○、丙○○、己○○等人均未主張其等受有任
      何傷害，已如前述，且衡諸常情，被告壬○○、辛○○二人均年輕力壯，若果
      有意與被告丁○○、甲○○、戊○○、丙○○、己○○等互毆，則被告甲○○
      、戊○○、丙○○、己○○等人，當因此而受有傷害。
（三）準此，被告壬○○上開所辯，堪予採信。此外，本院查無其他任何確切證據，
      足資證明被告壬○○有何公訴人所指之傷害犯行，揆諸首揭法條及判例意旨，
      不能證明被告壬○○犯罪，原審依法為被告壬○○無罪之諭知。經核並無不合
      ，上訴人仍執前詞指摘原判決不當，非有理由，應予駁回。
四、據上論斷，應依刑事訴訟法第三百六十八條，判決如主文。
本案經檢察官乙○○到庭執行職務。
中      華      民      國    九十二     年      十      月   三十一    日
                                   臺灣高等法院臺中分院刑事第六庭
                                         審判長法  官  李  文  雄
                                               法  官  陳  秀  
                                               法  官  陳  嘉  雄
右正本證明與原本無異。
不得上訴。
                                               書記官  陳  信  和
中      華      民      國    九十二     年     十一     月     三      日
                                                                        Ｆ


司法院資訊處製作；財團法人民間司法改革基金會備份。
